【裁判字號】    96,訴,852
【裁判日期】    971121
【裁判案由】    毒品危害防制條例
【裁判全文】
臺灣士林地方法院刑事判決               96年度訴字第852號
公  訴  人  臺灣士林地方法院檢察署檢察官
被      告  甲○○
上列被告因毒品危害防制條例案件，經檢察官提起公訴（96年度
毒偵緝字第129號），本院判決如下：
    主  文
甲○○無罪。
    理  由
一、公訴意旨略以：被告甲○○前於民國83年間因違反肅清煙毒
    條例案件，經臺灣臺北地方法院以83年度訴字第294 號判決
    處有期徒刑3 年6 月確定，於87年5 月29日假釋出監並付保
    護管束，迄於90年12月24日保護管束期滿未經撤銷，視為執
    行完畢；復於91年間因施用毒品案件，經臺灣臺北地方法院
    裁定送強制戒治後，於91年10月30日停止處分出所並付保護
    管束，迄於92年3 月3 日保護管束期滿未經撤銷，視為強制
    戒治執行完畢，並經臺灣臺北地方法院檢察署檢察官以92年
    度戒毒偵字第48號為不起訴處分確定；又於92年5 月間再犯
    施用毒品案件，經臺灣臺北地方法院裁定送強制戒治，另由
    臺灣臺北地方法院檢察署檢察官以92年度毒偵字第1151號提
    起公訴，其中強制戒治部分，於93年1 月9 日因法律修正而
    釋放出所（此次強制戒治未執行完畢），刑事訴追部分，則
    經臺灣臺北地方法院以92年度訴字第1312號判決處有期徒刑
    10月確定，與另犯違反毒品防制條例案件定應執行刑為2年7
    月確定，於94年11月10日假釋出監並付保護管束，保護管束
    期間至95年6 月11日。詎仍不知悔改，於前案強制戒治完畢
    後5 年內，復基於施用第一級毒品海洛因之概括犯意，自95
    年2 月間某日起至95年5 月8 日採尿前回溯5 日內之某時，
    在其臺北市○○區○○街30巷14號住處，以針筒注射之方式
    ，施用第一級毒品海洛因數次，嗣因甲○○在假釋期間受保
    護管束，為臺灣士林地方法院檢察署觀護人通知其於95年5
    月8 日至該署採尿，採集之尿液送往臺灣尖端股份有限公司
    檢驗結果呈嗎啡陽性反應，而認被告涉犯毒品危害防制條例
    第10條第1 項施用第一級毒品罪嫌云云。
二、按被告以外之人於審判外之言詞或書面陳述，除法律有規定
    者外，不得作為證據，刑事訴訟法第159 條第1 項定有明文
    。惟法院或檢察官依刑事訴訟法第208 第1 項之規定，囑託
    鑑定機關所出具之鑑定報告，應屬刑事訴訟法第206 條第1
    項之鑑定報告，為傳聞法則之例外。又司法警察等偵查輔助
    人員於案件未移送檢察官偵辦前之調查犯罪階段，依據檢察
    長之概括授權，先行將尿液、血液、毒品、槍砲、彈藥、刀
    械等證物送請檢察機關預先核定之專責鑑定人或鑑定機關（
    團體）實施鑑定，基於檢察一體原則，該鑑定人或鑑定機關
    （團體）亦應視同受承辦檢察官所選任或囑託而執行鑑定業
    務，其等出具之書面鑑定報告亦屬刑事訴訟法第206 條所定
    之傳聞例外。查臺灣尖端先進生技醫藥股份有限公司（下稱
    臺灣尖端股份有限公司）95年5 月17日濫用藥物檢驗報告1
    份、憲兵司令部刑事鑑識中心97年6 月11日憲直刑鑑字第09
    70000830號鑑定書，乃分別為屬檢察機關概括授權警方送由
    臺灣尖端股份有限公司所為之鑑定、法院囑託憲兵司令部刑
    事鑑識中心所為之鑑定，且該鑑驗書於鑑驗方法、鑑驗結果
    均有詳細說明，是鑑定人以書面為鑑定報告提出於檢察官、
    法院，依刑事訴訟法第159 條第1 項及同法第206 條第1項
    規定，應均具有證據能力，合先敘明。
三、按犯罪事實應依證據認定之，無證據不得認定犯罪事實；被
    告或共犯之自白不得作為有罪判決之唯一證據，仍應調查其
    他必要之證據，以察其是否與事實相符；又不能證明被告犯
    罪或其行為不罰者應諭知無罪之判決，刑事訴訟法第154 條
    第2 項、第156 條第2 項、第301 條第1 項分別定有明文。
四、檢察官起訴被告涉犯前揭罪嫌，無非以被告自白、臺灣尖端
    股份有限公司濫用藥物檢驗報告為其論據，惟本院審理中訊
    據被告堅決否認有何施用毒品之犯行，辯稱：當時因妻子離
    家而覺得人生沒有意義，始不爭執起訴事實等語。
五、經查，被告雖迭於偵查中、本院準備程序中自白其於95年2
    月間某日起至同年5 月8 日採尿前，在其臺北市○○街30巷
    14號住處，以針筒注射方式，施用第一級毒品海洛因數次等
    情（見臺灣士林地方法院檢察署96年度毒偵緝字第129 號卷
    第3 頁、本院卷第52頁），惟其於本院審理中堅詞否認犯罪
    ，是被告先前之自白是否與事實相符，已非無疑，況被告同
    意採尿後所採集之尿液，先經臺灣尖端股份有限公司以「酵
    素免疫分析法」初步檢驗、「氣相層析質譜儀法」確認檢驗
    之檢驗結果，嗎啡成分係呈陰性反應，僅可待因成分呈現陽
    性反應，此有上開該公司95年5 月17日濫用藥物檢驗報告及
    尿液檢體監管紀錄表各1 份在卷可稽（見臺灣士林地方法院
    檢察署95年度偵字第1258號卷第2 頁至第3 頁），復經本院
    將該採集之尿液送請憲兵司令部刑事鑑識中心鑑定，經該中
    心以「酵素免疫分析法」、「液相萃取（溶劑萃取）前處理
    法」、「氣相層析質譜分析法」等方法鑑定後，其結果為該
    尿液中無鴉片（嗎啡）反應（嗎啡濃度：64ng/ml 、可待因
    ：濃度1611ng /ml），有該中心97年6 月11日憲直刑鑑字第
    097000 0830 號鑑定書在卷可佐（見本院卷第64頁），而海
    洛因經人體代謝後，在尿液中會產生單乙醯嗎啡、游離態嗎
    啡及大量結合態嗎啡，不會代謝產生可待因，但非法濫用之
    海洛因毒品在製造過程中常含有少量雜質乙醯可待因，乙醯
    可待因經人體代謝後，在尿液中會產生可待因，因此非法施
    用海洛因毒品者，在尿液中可檢出較大量之嗎啡成分及較少
    量可待因成分。另可待因服用後經人體代謝，在尿液中會產
    生游離態可待因、游離態嗎啡、結合態可待因及結合態嗎啡
    ，因可待因代謝速率較嗎啡快，因此在治療過程中，尿液中
    可待因含量遠大於嗎啡含量，美國國家濫用藥物研究所基於
    上揭之理論提出：「尿液中總可待因（游離態+ 結合態）含
    量大於30 0ng/ ml，且嗎啡與可待因含量比例小於二比一時
    ，判定為使用可待因」，國內所有尿簡單為均參考此一標準
    作為研判之依據，此有法務部法醫研究所93年10月13日法醫
    毒字第09 30003574 號函在卷可憑（見本院卷第83至第85頁
    ），故施用第一級毒品海洛因者，其尿液中主要代謝物應為
    嗎啡，縱尿液中檢驗出可待因成分，其濃度亦應遠低於嗎啡
    之濃度，惟被告尿液中檢驗結果，海洛因之代謝物嗎啡濃度
    僅64ng/ml ，因遠低於鴉片代謝物閾值200ng/ml，而認定屬
    陰性反應，然可待因成分竟高達1611ng /ml，自與上開所述
    之化學原理不符，當不得作為被告施用第一級毒品海洛因之
    證據。是以，被告雖曾於偵查中、本院準備程序中自白於95
    年2 間至同年5 月8 日前曾施用第一級毒品海洛因數次，然
    被告前開不利於己之自白，並無其他補強證據足以佐證其犯
    行，依照上揭說明，自無從以施用第一級毒品罪相繩。
六、綜上，被告雖曾自白施用第一級毒品海洛因，惟嗣後於本院
    審理中堅詞否認犯行，而其先前之自白又無任何補強證據可
    資佐憑，此外，本院復查無其他積極證據足認被告有檢察官
    所指之上述犯行，揆諸上揭法條，自應為無罪之諭知。至於
    被告是否另涉施用第二級毒品可待因之犯行，應由檢察官另
    行偵查起訴，併此敘明。
據上論斷，應依刑事訴訟法第301條第1項，判決如主文。
本案經檢察官王巧玲到庭執行職務
中    華    民    國    97    年    11    月    21    日
                  刑事第二庭審判長法  官  蔡明宏
                                  法  官  賴邦元
                                  法  官  劉育琳
以上正本證明與原本無異。
如不服本判決應於收受判決後10日內向本院提出上訴書狀，並應
敘述具體理由；其未敘述上訴理由者，應於上訴期間屆滿後20日
內向本院補提理由書 (均須按他造當事人之人數附繕本)「 切勿
逕送上級法院」。
                                  書記官  陳淑琪
中    華    民    國    97    年    11    月    21    日


司法院資訊處製作；財團法人民間司法改革基金會備份。
